最高法院刑事判決　　　　　　　　　 110年度台上字第5721號
上　訴　人　劉秉璋




上列上訴人因違反槍砲彈藥刀械管制條例等罪案件，不服臺灣高
等法院臺中分院中華民國110 年8月26日第二審判決（110年度上
訴字第857號，起訴案號：臺灣南投地方檢察署109年度偵字第10
05號），提起上訴，本院判決如下：
    主  文
上訴駁回。
    理  由
一、按刑事訴訟法第377 條規定，上訴於第三審法院，非以判決
    違背法令為理由，不得為之。是提起第三審上訴，應以原判
    決違背法令為理由，係屬法定要件。如果上訴理由書狀並未
    依據卷內訴訟資料，具體指摘原判決不適用何種法則或如何
    適用不當，或所指摘原判決違法情事，顯與法律規定得為第
    三審上訴理由之違法情形，不相適合時，均應認其上訴為違
    背法律上之程式，予以駁回。
二、本件原判決綜合全案證據資料，本於事實審法院採證認事之
    職權，認定上訴人劉秉璋有如其事實欄所載之非法製造可發
    射子彈具殺傷力之槍枝未遂及既遂（含具殺傷力子彈）犯行
    ，因而⑴撤銷第一審關於上訴人非法製造可發射子彈具殺傷
    力之槍枝未遂部分之科刑判決，改判論以（民國109年6月10
    日修正公布、同年6 月12日施行前〈下稱修正前〉（槍砲彈
    藥刀械管制條例第8條第5項、第1 項之）未經許可製造可發
    射子彈具有殺傷力之槍枝未遂罪刑，並諭知罰金如易服勞役
    之折算標準。⑵維持第一審關於上訴人非法製造可發射子彈
    具殺傷力之槍枝既遂（含具殺傷力子彈）部分，依想像競合
    犯關係，從一重論處（修正前槍砲彈藥刀械管制條例第8 條
    第1 項之）非法製造可發射子彈具殺傷力之槍枝罪刑，並諭
    知罰金如易服勞役之折算標準，暨諭知相關沒收部分之判決
    ，駁回其此部分在第二審之上訴。復就上開撤銷改判與上訴
    駁回所處之有期徒刑及併科罰金，皆酌定其應執行刑，並諭
    知罰金如易服勞役之折算標準。原判決就採證、認事及量刑
    ，已詳為敘明其所憑之證據及認定之理由。對於上訴人所辯
    各節，何以均不足以採信，亦於理由內詳加指駁。核原判決
    所為論斷說明，俱有卷內證據資料可資覆按，從形式上觀察
    ，並無足以影響其判決結果之違法情形存在。
三、上訴人上訴意旨略以：⑴上訴人改造槍枝、子彈之目的，係
    打生存遊戲之用，並非改造成具殺傷力之槍彈以危害社會。
    又改造子彈係以砂輪機磨切，高低不一，僅係勞作性質，不
    具專業性，並非製造（可發射子彈）具殺傷力之槍枝、子彈
    。原審未勘驗扣案子彈之彈殼切工是否高低不一，亦未勘驗
    鑑定機關鑑定扣案槍彈之錄影畫面，遽行認定其非法製造可
    發射子彈具殺傷力之槍枝既遂及未遂犯行，有調查職責未盡
    及採證認事違背證據法則之違法。⑵上訴人係因不懂法律，
    出於好奇心改造槍彈，並未持以為非作歹，犯後已知悔悟等
    情，均係量刑輕重應審酌之事項。乃原判決未審酌上情，量
    刑尚屬過重，不利其改過遷善。
四、惟按：
(一)證據之取捨、證明力之判斷及事實之認定，俱屬事實審法院
    裁量判斷之職權，此項職權之行使，倘未違背客觀存在之經
    驗法則或論理法則，並已於理由內詳述其取捨證據之理由，
    自不得任意指為違法，而執為適法之第三審上訴理由。
    又刑事訴訟法第379 條第10款所稱依法應於審判期日調查之
    證據，係指與待證事實有重要關係，在客觀上顯有調查必要
    性之證據而言；若所欲證明之事項已臻明瞭，自均欠缺調查
    之必要性，原審未為無益之調查，並無違法之可言。
    原判決主要是依憑上訴人於警詢、檢察官偵訊及第一審審理
    時之自白，佐以卷附警局搜索扣押筆錄等資料、南投縣政府
    警察局槍枝初步檢視報告書、搜證照片、上訴人手機翻拍畫
    面、手機對話紀錄、內政部警政署刑事警察局鑑定書，以及
    扣案非制式手槍、改造子彈、彈殼、彈頭、裝飾彈、紅色底
    火、鑽床、研磨機、虎鉗、榔頭、剪刀等證據資料，而為前
    揭事實之認定。
    原判決復載敘：⑴槍砲彈藥刀械管制條例關於製造（可發射
    子彈）具有殺傷力之槍枝、子彈罪，所謂「製造」係指創製
    、改造、組合、混合、化合等行為，並包括改造在內。亦即
    ，凡將原不具有殺傷力之槍枝、子彈予以加工，致改變其原
    有性能、屬性，使成為具有殺傷力之槍彈，已經該當。上訴
    人基於製造槍枝、子彈之犯意，有其事實欄一之 (一) 所載
    ，將實心槍管貫通組裝至操作槍；其事實欄一之 (二) 所述
    ，將原不具有殺傷力之道具操作槍，換裝已貫通之金屬槍管
    之方式予以加工，並以原判決附表（下稱附表）一編號6 所
    示之剪刀將彈殼切開、取出其內之火藥，再將火藥及附表一
    編號9 所示之底火放入彈殼內，復將底火上方之螺絲鎖緊，
    而製造附表二編號1所示之子彈3顆，上訴人所為均屬製造行
    為。⑵扣案附表一編號1、附表二編號1所示之槍枝、子彈經
    送內政部警政署刑事警察局鑑定結果，認為：附表一編號 1
    所示之手槍1 支（槍枝管制編號0000000000號），係由仿半
    自動手槍製造之槍枝，換裝土造金屬槍管而成，擊發功能正
    常，可供擊發適用子彈使用，認具殺傷力。附表二編號1 所
    示之子彈3顆，係由口徑9mm制式空包彈組合直徑約9.0 mm金
    屬彈頭而成，經試射，可擊發，認具殺傷力等語。並進一步
    說明：①「扣案槍枝前經本局鑑定，先以『檢視法』檢視其
    外觀、材質、結構、標記字樣等，復以『性能檢驗法』檢驗
    機匣、扳機、擊錘及撞針等機構之機械運作情形，經實際操
    作檢測，壓扣扳機可釋放擊錘以敲擊撞針，並擊發具底火之
    測試用彈殼，認擊發功能正常，可供擊發適用子彈使用，認
    具殺傷力」；②「本局曾對700 餘枝以『性能檢驗法』認具
    殺傷力之『非制式槍枝』，再以『動能測試法』進行試射，
    其彈頭之單位面積動能均大於20焦耳 /平方公分，部分槍枝
    試射彈頭速度不亞於『制式槍枝』，故以『性能檢驗法』認
    定後，無需再以具高危險性之『動能測試法』進行試射鑑定
    」等語，上開鑑定係具特別知識經驗之專業判斷，具有公信
    力，而可採信。是上開扣案槍彈經上訴人改造而具殺傷力，
    達於製造既遂程度甚明。又未扣案槍枝（經上訴人棄置逸失
    ）因上訴人供稱雖著手製造仿金牛座915 操作槍，惟因無法
    貫通槍管，依罪疑唯輕原則，應認僅達製造未遂程度等旨。
    綜上，原判決基於上開各證據資料彼此印證、互為補強，經
    綜合判斷、取捨所為採證認事，與經驗法則及論理法則尚無
    不合，自不得任意指為違法。
    上訴意旨⑴泛指：原判決有採證認事違背證據法則之違法云
    云，洵非上訴第三審之適法理由。
    又原審依上開事證，既認扣案槍彈具殺傷力一節已臻明瞭，
    且上訴人及其原審辯護人於原審審理時，亦未聲請如上訴意
    旨⑴所指勘驗鑑定機關鑑定槍彈之錄影畫面及扣案子彈之彈
    殼切工如何等事項，是原審未依職權贅為該無益之調查，並
    無違法可言。上訴人於提起第三審上訴後，始指摘原判決有
    調查職責未盡之違法云云，難認係合法上訴第三審之理由。
(二)關於刑之量定，事實審法院本有依個案具體情節裁量之權限
    ，倘科刑時係以行為人之責任為基礎，並審酌刑法第57條各
    款所列情狀，而其所量之刑及酌定之應執行刑，既未逾越法
    律所規定之範圍（即裁量權行使之外部性界限），亦無違反
    比例、公平及罪刑相當原則者（即裁量權行使之內部性界限
    ），即不得任意指為違法，資為第三審上訴之適法理由。
    原判決就上訴人所犯非法製造可發射子彈具殺傷力之槍枝未
    遂罪部分，分別適用刑法第47條規定加重其刑，以及刑法第
    25條第2項、第62條規定遞減輕其刑後，量處有期徒刑2年，
    併科罰金新臺幣（下同）3 萬元；就上訴人所犯非法製造可
    發射子彈具殺傷力之槍枝既遂罪部分，維持第一審適用刑法
    第47條規定加重其刑後，量處有期徒刑5年2月，併科罰金 7
    萬元，均已以行為人之責任為基礎，並審酌（按原審維持第
    一審判決部分，援用第一審判決之量刑審酌事由）刑法第57
    條各款所列情狀（包括具有殺傷力之槍枝、子彈均屬高度危
    險物品，潛藏影響社會治安之風險，惟未持以從事其他不法
    行為，並無實際傷及他人，所生危害尚未擴大，以及製造、
    持有槍彈之數量及持有時間等犯罪情狀）。復就上開撤銷改
    判與上訴駁回所處之有期徒刑、罰金，分別酌定其應執行有
    期徒刑5年6月、罰金8 萬元，就各罪之不法內涵與罪責程度
    ，詳加審酌及說明，既未逾越其等所犯之罪經依前揭規定加
    重、遞減輕其刑後之法定刑度，亦無明顯濫用裁量權而有違
    反公平、比例及罪刑相當原則，皆尚難任意指為違法。
    上訴意旨⑵指摘原判決量刑過重云云，洵非合法之上訴第三
    審理由。
(三)綜上，上訴意旨係徒憑己見，或就原審已明確論斷說明之事
    項，或就原審量刑裁量職權之適法行使，漫事爭論，顯與法
    律規定得為第三審上訴理由之違法情形，不相適合，依據首
    揭說明，應認本件上訴均為違背法律上之程式，予以駁回。
據上論結，應依刑事訴訟法第395條前段，判決如主文。
中    華    民    國   110    年    11    月    4     日
                  刑事第七庭審判長法  官  李  錦  樑  
                                  法  官  蔡  彩  貞  
                                  法  官  林  孟  宜  
                                  法  官  吳  淑  惠  
                                  法  官  邱  忠  義  
本件正本證明與原本無異
                                  書記官
中    華    民    國   110    年    11    月    8     日